【裁判字號】    97,毒抗,698
【裁判日期】    970630
【裁判案由】    聲請強制戒治
【裁判全文】
臺灣高等法院臺中分院刑事裁定         97年度毒抗字第698號
抗  告  人
即  被  告  甲○○
上列抗告人因違反毒品危害防制條例案件，不服臺灣臺中地方法
院97年度毒聲字第535號，民國97年6月5日裁定（聲請案號：臺
灣臺中地方法院檢察署97年度聲戒字第118號、偵查案號：97年
度毒偵緝字第51號），提起抗告，本院裁定如下：
    主  文
抗告駁回。
    理  由
一、原審裁定略以：本件檢察官聲請意旨以被告甲○○因施用毒
    品案件，經依本院96年度毒聲字第1213號裁定送觀察、勒戒
    後，認有繼續施用毒品之傾向，爰依法聲請裁定令入戒治處
    所施以強制戒治。經查：被告因施用毒品案件，經觀察、勒
    戒後，認有繼續施用毒品之傾向，有臺灣臺中看守所97年 5
    月26日中所衛字第0971200116號函附之有無繼續施用毒品傾
    向證明書在卷可憑，爰依毒品危害防制條例第20條第 2項後
    段，裁定抗告人令入戒治處所強制戒治，其期間為 6個月以
    上，至無繼續強制戒治之必要為止，但最長不得逾 1年等語
    。
二、抗告意旨則以：
  (一)有關戒治之裁定，按行政院衛生署邀請相關研商修正之「有
    無繼續施用毒品傾向評估標準」及法務部函令全國各勒戒所
    之「有無繼續施用毒品傾向評估標準評估說明手冊」，其判
    定原則為總分60分以上，判定為有繼續施用毒品傾向；
    50分以下，判定為無繼續施用毒品傾向；51分到59分，若
    判定為有，則需詳述判定理由；而在評分項目中最具爭議的
    是「毒品犯罪相關司法紀錄」，每筆10分，而是否列入評分
    記錄，在本案件仍有許多爭議之處。
  (二)按毒品危害防制條例之立法意旨中，就煙毒前科是否列入計
    算係考量到「有意義之時間關聯」，故始有明文規定 5年沒
    有再犯者就享有再次觀察勒戒之機會，而不交付司法審判。
    試想若一個人十年前有 6條煙毒前科，而其相隔十年再犯毒
    品案件，若犯本案業已超過 5年時，其所犯前科因不思考「
    有意義的時間關聯」，必受強制戒治之裁定，則毒品危害防
    制條例所定 5年內未再犯者可重新接受觀察勒戒之美意，豈
    非形同虛設，准此，則在評估是否有繼續施用毒品傾向時，
    亦應剔除超過 5年以上之毒品犯罪相關司法紀錄，始符合立
    法意旨。
  (三)抗告人經臺灣臺中看守所附設勒戒所評分結果，在人格特質
    之評估方面：毒品犯罪相關司法紀錄 4筆，每筆10分，小計
    40分，其他犯罪紀錄 2筆，每筆 2分，小計 4分（原小計誤
    載為 8分），合計44分（原記錄誤載為48分）；臨床徵候方
    面：戒斷症狀，計10分，有注射使用，計10分，使用期間超
    過一年，計10分，情緒及態度略差，計 5分，合計35分，總
    得分為79分；抗告人依「有無施用毒品傾向評估標準評估說
    明手冊」之評分標準，剔除 5年前之毒品相關記錄後，實得
    分應於50分以下，是則，依該手冊規定應判別為無繼續施用
    毒品傾向，因此請准撤銷原裁定等語。
三、按觀察、勒戒後，檢察官依據勒戒處所之陳報，認受觀察、
    勒戒人有繼續施用毒品傾向者，檢察官應聲請法院裁定令入
    戒治處所強制戒治，其期間為6 個月以上，至無繼續強制戒
    治之必要為止，但最長不得逾1 年，毒品危害防制條例第20
    條第2 項後段定有明文。
四、經查，抗告人雖謂評分標準中毒品犯罪相關司法紀錄之列入
    計分標準，應與本案施用毒品時間之間，具「有意義之時間
    關聯」，始具正當。然何謂「有意義之時間關聯」，法律並
    無明文規定，且於「有無繼續施用毒品傾向評估標準紀錄表
    」所載評估項目「人格特質」欄項下，其中第一、二、三項
    分別為「毒品犯罪相關司法紀錄」、「其他犯罪相關紀錄」
    、「短期內再犯加重計分」，其於第一、二項之犯罪紀錄外
    ，另列「短期內再犯加重計分」之評估項目，足見時間因素
    在設計該紀錄表時已在考慮範圍內；該第一、二項「毒品犯
    罪相關司法紀錄」、「其他犯罪相關紀錄」既未限定係幾年
    內之犯罪紀錄，應屬有意之不設限制。而據以評估有無繼續
    施用毒品傾向之標準，既係適用於每位受觀察勒戒處分者，
    當具有一致性、普遍性、客觀性。又研判受觀察勒戒者有無
    繼續施用毒品傾向者，為勒戒處所內之專業醫師，抗告人既
    經專業人員依客觀標準加以評估，認有繼續施用毒品之傾向
    ，則原審法院依檢察官之聲請，裁定令抗告人入戒治處所施
    以強制戒治，其期間為 6個月以上，至無繼續強制戒治之必
    要為止，但最長不得逾1年，其認事用法並無不當，本件抗
    告為無理由，應予駁回。
五、據上論斷，應依刑事訴訟法第412條，裁定如主文。
中    華    民    國    97    年    6     月    30    日
            刑事第一庭  審判長法  官  陳  紀  綱
                              法  官  姚  勳  昌
                              法  官  張  智  雄
上列正本證明與原本無異。
不得再抗告。
                              書記官  謝  雅  惠
中    華    民    國    97    年    7     月    1     日


司法院資訊處製作；財團法人民間司法改革基金會備份。
